【裁判字號】    92,台上,4440
【裁判日期】    920814
【裁判案由】    準強盜等
【裁判全文】
最高法院刑事判決                              九十二年度台上字第四四四○號
    上  訴  人  甲○○
                        （在台灣岩灣技能訓練所執行中）
右上訴人因準強盜等罪案件，不服台灣高等法院台中分院中華民國九十二年五月二十
九日第二審判決（九十二年度上訴字第三○七號，起訴案號：台灣苗栗地方法院檢察
署九十一年度偵字第二九五三號），提起上訴，本院判決如左：
    主  文
上訴駁回。
    理  由
一、準強盜罪部分：
按刑事訴訟法第三百七十七條規定：上訴於第三審法院，非以判決違背法令為理由，
不得為之。是提起第三審上訴，應以原判決違背法令為理由，係屬法定要件。如果上
訴理由狀並未依據卷內訴訟資料，具體指摘原判決不適用何種法則或如何適用不當，
或所指摘原判決違法情事，顯與法律規定得為第三審上訴理由之違法情形，不相適合
時，均應認其上訴為違背法律上之程式，予以駁回。本件原判決認定上訴人甲○○意
圖為自己不法之所有，於民國九十年三月二十一日十五時許，見顏廷秀將所有Ｔ四｜
０八五七號小客車停在台北縣樹林市○○街二八六號前未熄火暫時離開，趁機竊得該
車。欲駛離時，為顏廷秀發覺追趕，上訴人為防護贓車及脫免逮捕，趕緊倒車後退，
顏廷秀緊追不捨，待上訴人倒車出巷口，將車駛正時，顏廷秀已追至車頭右前側，並
將手擺於引擎蓋上以阻擋其逃逸。詎上訴人逕駕車衝撞顏廷秀，以此強暴手段迫使其
閃躲，隨即駕車逃逸等情。因而撤銷第一審關於準強盜部分之不當判決，改判仍論處
其竊盜，因防護贓物、脫免逮捕，而當場施以強暴，累犯罪刑。已綜核全部卷證資料
，詳加斟酌論斷，敘明其所憑之證據及認定之理由，而以上訴人否認犯罪所持之辯解
為不足採，予以指駁綦詳，俱有卷存之證據資料可資覆按。從形式上觀察，並無違背
法令之情形存在。查告訴人、證人之陳述有部分前後不符，或相互間有所歧異時，究
竟何者為可採，法院仍得本其自由心證予以斟酌，非謂一有不符或矛盾，即應認其全
部均為不可採信，若其基本事實之陳述，果與真實性無礙時，仍非不得予以採信。證
人顏廷秀對其追趕上訴人及上訴人駕車衝撞之過程，前後證述縱有部分不符，或相互
間有所歧異，然其基本事實之陳述，與真實性無礙，原審本其自由心證予以採擇，乃
其審判職權之合法行使，自不得指為違法。又刑法第三百二十九條所謂「當場」，固
不以實施竊盜或搶奪者尚未離去現場為限，即已離盜所而尚在他人跟蹤追躡中，仍不
失為當場；原判決認定上訴人竊車後在被害人追躡中，為被害人追及，為脫免逮捕，
駕車衝撞被害人，為當場實施強暴，係犯準強盜罪，其適用法則尤無違誤。上訴意旨
置原判決上開明確論斷於不顧，對原審取捨證據及證據證明力判斷之審判職權行使，
任憑己見，或就同一證據資料為相異之評價，或就不影響於判決本旨事項為事實上之
爭辯，均與法律規定得為第三審上訴理由之違法情形，不相適合，其上訴為違背法律
上之程式，應予駁回。
二、關於常業竊盜部分：
查第三審上訴書狀，應述上訴之理由，其未述者，得於提起上訴後十日內補提理
由書於原審法院，已逾上述期間，而於第三審法院未判決前仍未提出上訴理由書狀者
，第三審法院應以判決駁回之，刑事訴訟法第三百八十二條第一項、第三百九十五條
後段規定甚明。本件上訴人犯常業竊盜罪案件，不服原審判決，於九十二年七月四日
提起上訴（未聲明一部上訴者，視為全部上訴），並未敘述理由，迄今逾期已久，於
本院未判決前仍未提出，依上開規定此部分上訴亦非合法，應併予駁回。
據上論結，應依刑事訴訟法第三百九十五條，判決如主文。
中      華      民      國    九十二    年      八      月     十四     日
                              最高法院刑事第四庭
                                  審判長法官  紀  俊  乾
                                        法官  黃  正  興
                                        法官  劉  介  民
                                        法官  陳  東  誥
                                        法官  洪  明  輝
      右正本證明與原本無異
                                              書  記  官
中      華      民      國    九十二    年      八      月     十八     日
                                                                       ：


司法院資訊處製作；財團法人民間司法改革基金會備份。
